【裁判字號】    99,交聲,497
【裁判日期】    990329
【裁判案由】    交管條例聲異
【裁判全文】
臺灣板橋地方法院交通事件裁定        99年度交聲字第497 號
原處分機關  臺北市交通事件裁所
異  議  人
即受處分人  甲○○
上列受處分人因違反道路交通管理處罰條例案件，對於原處分機
關於中華民國99年1 月29日所為之處分（原處分案號：北市裁罰
字第裁22-A1A138449號）聲明異議，本院裁定如下：
    主  文
異議駁回。
    理  由
一、按汽車駕駛人迴車時，於迴車前，未依規定暫停，或不注意
    來、往車輛，仍擅自迴轉者，處二百元以上六百元以下罰鍰
    ；又汽車駕駛人，駕駛汽車違反道路交通安全規則，因而肇
    事致人受傷者，記違規點數三點；另汽車駕駛人有違反同條
    例第49條者，除依原條款處罰鍰外，並予記違規點數一點，
    道路交通管理處罰條例第49條第5 款、第61條第3 項、第63
    條第1 項第1 款分別定有明文可資參照。
二、原處分機關略以：本件受處分人甲○○於民國98年12月10日
    9 時45分，駕駛車號5T-1390 號之自用一般小客貨車（下稱
    違規車輛），行經臺北市○○○路○段90號前，迴轉時與78
    3-CUJ、BHQ-968號普通重型機車發生擦撞而肇事，經臺北市
    政府警察局交通警察大隊舉發「迴車前未注意來往車輛擅自
    迴轉、違反道路交通安全規則肇事致人受傷」之違規，原處
    分機關遂於99年1 月29日依條例第49條第5 款、第63條第1
    項第1 款、第61條第3 項前段及違反道路交通管理事件統一
    裁罰標準表規定，以北市裁罰字第裁22-A1A138449號裁決書
    裁處受處分人600 元罰鍰，並合記違規點數4 點。受處分人
    不服，於法定期間內具狀聲明異議。
三、異議意旨略以：受處分人固不否認於上揭時地迴車時，有與
    783-CUJ、BHQ-968號普通重型機車發生擦撞而肇事，惟辯稱
    事發當時處理交通事故之陳姓警員一再口頭告訴異議人「對
    方機車騎士之車速超快而未注意異議人係待迴轉車輛」，且
    異議人迴車前已注意對方的車速極快，而發生撞車可看異議
    人車牌之痕跡及地面煞車及地刮，是原處分機關遽以裁罰，
    顯有違誤，為此爰依法聲明異議，請求撤銷原處分云云。
四、經查：
  (一)本件異議人甲○○於98年12月10日9 時45分駕駛5T-1390
      號自用一般小客貨車沿台北市○○○路○段由南向北行駛
      ，於90號前迴轉時，與由北向南之783-CUJ、BHQ-968號普
      通重型機車發生擦撞而肇事，並使其等身體受傷等情，有
      臺北市政府警察局交通警察大隊道路交通事故初步分析研
      判表、道路交通事故現場圖、道路交通事故補充資料表、
      交通事故談話紀錄表等在卷可稽，且為異議人不爭執，堪
      信其為真實。
  (二)異議意旨雖以「異議人於上揭時、地迴轉時，已注意對方
      的車速極快，異議人絕非佔用對方車道，異議人之車頭已
      到對方車道而遭受撞擊，係對方因未注意異議人待迴轉車
      輛而發生撞擊」云云。惟按汽車迴轉前，應暫停顯示左轉
      燈光或手勢，看清往來車輛，並注意行人通過始得迴轉。
      汽機駕駛人迴車時，迴車前，未依規定暫停，顯示左轉燈
      光，或不注意來、往車輛、行人，仍擅自迴轉。處新台幣
      6 百元以上一千八百元以下罰鍰。道路交通安全規則第10
      6 條第5 款、道路交通管理處罰條例第49條第5 款分別定
      有明文。本件異議人於上揭時地迴轉之情，已據其自承無
      訛，是異議人屬迴轉車，其應於迴轉前暫停、注意往來車
      輛，洵屬無疑。再參以卷附之道路交通事故現場圖、交通
      事故初步分析研判表可知：違規車輛之「右前車頭」係撞
      擊到對向車道北向南行駛之783-CUJ 號重機車「左前車身
      」，肇事當時時間早上9 時45分許，此由該道路交通事故
      現場圖、交通事故初步分析研判表等資料亦可明，則肇事
      當時為日間光線，受處分人於迴車前確有暫停並注意對向
      來車之車輛動態，當可發現行駛之783- CUJ號重型機車，
      洵無疑義。另觀諸卷附之道路交通事故談話紀錄表，本件
      異議人陳稱：「…我車5T-1390 號自小客貨車迴轉時，忽
      有一部783- CUJ號重型機車沿環河南路一段北向南行駛過
      來車速很快，我車發現時來不及閃避…」等語，並稱：「
      （問：發現危害狀況時採取何種反應措施？）答：來不及
      閃避。」等語明確，復參以卷附之道路交通事故現復佐以
      卷附臺北市○○○○○道路交通事故初步分析研判表所示
      肇因研判結果，亦為「Ａ車( 即違規車輛）迴車前未注意
      來往車輛」為肇事原因之一。是受處分人於迴車前並未於
      確定無直行車輛而認為安全之情況下，即擅自迴轉之違規
      行為甚明。況若依異議人所辯稱其於迴車前已有注意到對
      方的車速極快云云，則即應依上揭道路交通安全規則暫停
      迴車，竟仍迴車行駛，其違反上揭安全規則自無疑義，而
      上揭交通安全規則亦無迴轉到對向車道，直行車須讓迴轉
      車先行之規定，異議人辯稱：車頭已到對方車道，沒佔用
      對向車道云云，亦與安全規則不符，殊非可採。至783-CU
      J 號重機車於上揭時、地是否有超速行駛之違規行為，尚
      不影響本件異議人違規事實之成立，且應由主管機關另行
      查明，非本院所得審認，附此敘明。
五、綜上所述，本件異議人確有迴車前未注意來往車輛逕自迴轉
    之違規行為，原處分機關依條例第49條第5 款、第63條第1
    項第1 款、第61條第3 項之規定，裁處受處分人罰鍰600 元
    及併記違規點數共4 點，核無違誤。本件受處分人之異議為
    無理由，應予駁回。
六、依道路交通案件處理辦法第19條，裁定如主文。
中    華    民    國    99    年    3     月    29    日
                  交通法庭法  官  徐子涵
上列正本證明與原本無異。
如不服本裁定，應於裁定送達後五日內敘明抗告理由，向本院提
出抗告狀。
                          書記官  張桐嘉
中    華    民    國    99    年    3     月    30    日

司法院資訊處製作；財團法人民間司法改革基金會備份。
